臺灣高等法院臺中分院刑事裁定
111年度毒抗字第178號
抗  告  人  
即  被  告  楊仁宗



上列抗告人即被告因聲請強制戒治案件，不服臺灣彰化地方法院
中華民國111年1月25日111年度毒聲字第27號裁定，提起抗告，
本院裁定如下：
    主  文
抗告駁回。
    理  由
一、本件抗告人即被告楊仁宗（以下簡稱抗告人）抗告意旨略以
    ：
　㈠依毒品危害防制條例第20條之1第1項第5款規定，因發現確實
    之新證據足認受觀察、勒戒或強制戒治處分之人，應不施以
    觀察、勒戒或強制戒治者，得以書狀敘述理由，聲請原裁定
    確定法院重新審理。
　㈡因毒品危害防制條例修正及最高法院109年11月18日109年度
    台上大字第3826號裁定變更適用觀察勒戒處遇之對象、標準
    及頻率，為此法務部與衛生福利部及專家學者業已研議修正
    「有無繼續施用毒品傾向評估標準」，就評分項目前科紀錄
    有所調整，並於110年3月26日生效，有法務部110年3月26日
    法矯字第11006001760號函可佐。
　㈢依毒品危害防制條例第20條之1第2項規定，聲請重新審理，
    應於裁定確定後30日內提起，但聲請之事由，知悉在後者，
    自知悉之日起算。
　㈣綜上所述，聲請人依法提出重新審理，並請鈞院函法務部○○○
    ○○○○○，以修正後之「有無繼續施用毒品傾向評估標準」重
    新評估之結果，並做出適法裁定，以維護權益等語。
二、按觀察、勒戒後，檢察官依據勒戒處所之陳報，認受觀察、
    勒戒人有繼續施用毒品傾向者，檢察官應聲請法院裁定令入
    戒治處所強制戒治，其期間為6 個月以上，至無繼續強制戒
    治之必要為止，但最長不得逾1 年，毒品危害防制條例第20
    條第2 項定有明文。再毒品危害防制條例規定強制戒治之目
    的，既係針對因施用毒品成癮者，此處尚非僅指身癮者，心
    癮者尤其為甚，其難以戒絕斷癮，致再犯率偏高，故有持續
    收容於戒治處所施以強制戒治之必要，是該條例第20條第2 
    項關於強制戒治之規定，係屬強制規定，只要觀察、勒戒後
    ，經評定受觀察、勒戒人有繼續施用毒品傾向者，檢察官即
    應聲請法院裁定受觀察、勒戒者令入戒治處所強制戒治，其
    中並無任何例外規定。又有無繼續施用毒品傾向的評估標準
    ，並非完全以受勒戒人勒戒後的結果為準，勒戒前的各種情
    況，仍應作為評估的依據。依勒戒處所評分說明手冊規定，
    是以前科紀錄與行為表現、臨床評估、社會穩定度三項合併
    計算分數，每一大項皆有靜態因子與動態因子。先以靜態因
    子分數評分，靜態因子分數總分在60分（含）以上為「有繼
    續施用毒品傾向」：60分以下，與動態因子分數相加，如果
    總分在60分（含）以上，為「有繼續施用毒品傾向」。是以
    ，刑事被告有無「繼續施用毒品傾向」，係依具體個案的臨
    床實務及相關事證等情綜合判定，有其相當的專業依據及標
    準，且涉及專門醫學；另衡酌強制戒治的目的，是為協助施
    用毒品者戒斷毒品的心癮及身癮，所為的一種保安處分類型
    ，該評估標準是適用於每一位受觀察、勒戒處分之人，具一
    致性、普遍性、客觀性，並加以綜合判斷的結果，倘其評估
    由形式上觀察，無擅斷或濫權等明顯不當的情事，法院自應
    予以尊重。
三、經查：
　㈠抗告人對臺灣彰化地方法院111年度毒聲字第27號提出「抗告
    狀」，於抗告理由陳稱依毒品危害防制條例第20條之1第2項
    規定聲請重新審理等語，然聲請重新審理之客體以「觀察、
    勒戒及強制戒治確定裁定」為限，抗告人提起本件抗告時，
    該強制戒治裁定尚未確定，不得作為重新審理之對象，且審
    酌抗告人提出之理由，係對上開令入戒治處所強制戒治之裁
    定表達不服之意，核其真意，應係對該裁定提出抗告，先予
    敘明。
　㈡抗告人有於108年5月30日下午11時許，在桃園市龜山區之某
    統一超商廁所內，以針筒注射之方式施用第一級毒品海洛因
    之事實，業據抗告人於偵查中坦承不諱，且抗告人為警查獲
    後所採集之尿液檢體，鑑驗結果呈可待因、嗎啡陽性反應乙
    節，有勘察採證同意書、新北市政府警察局受採集尿液檢體
    人姓名及檢體編號對照表、台灣檢驗科技股份有限公司台北
    濫用藥物實驗室濫用藥物檢驗報告存卷可憑，足認抗告人之
    自白與事實相符，抗告人前揭施用第一級毒品之犯行，應堪
    認定，合先敘明。
　㈢抗告人因上開施用第一級毒品案件，經撤銷緩起訴處分後，
    由臺灣彰化地方檢察署檢察官聲請觀察、勒戒，經原審法院
    以110年度毒聲字第604號裁定送勒戒處所觀察、勒戒後，經
    法務部○○○○○○○○附設勒戒處所評分人員於111年1月14日依法
    務部於110 年3 月26日修正公布之「有無繼續施用毒品傾向
    評估標準」製作之「有無繼續施用毒品傾向評估標準紀錄表
    」，對抗告人施以有無繼續施用毒品傾向評估，評分結果認
    抗告人⑴前科紀錄與行為表現得30分（靜態因子：毒品犯罪
    相關司法紀錄4筆，得分10分，上限10分；首次毒品犯罪年
    齡20歲以下，得分10分，上限10分；其他犯罪相關紀錄6筆
    ，得分10分，上限10分；入所時尿液毒品檢驗無毒品反應，
    得分0分，共計30分），⑵臨床評估得39分（靜態因子：無多
    重毒品濫用，得分0分；有酒、檳榔濫用，得分4分，上限6
    分；有注射使用，得分10分，上限10分；使用年數超過1年
    ，得分10分，上限10分，共計24分。動態因子：有憂鬱症，
    得分10分，上限10分；臨床綜合評估偏重，得分5分，上限7
    分，共計10分，共計15分），⑶社會穩定度得5分（靜態因子
    ：有全職工作，得分0分。動態因子：家人無藥物濫用，得
    分0分，入所後家人無訪視，得分5分，出所後與家人同住，
    得分0分，上限5分），以上⑴至⑶項合計74分（其中靜態因子
    分數共計59分、動態因子分數共計15分），綜合判斷為「有
    繼續施用毒品傾向」，此有該所111年1月17日中戒所衛字第
    11110000450號函暨所附111年1月14日「有無繼續施用毒品
    傾向證明書」及「有無繼續施用毒品傾向評估標準紀錄表」
    等自明（參臺灣彰化地方檢察署110年度撤緩毒偵字第64號
    卷第69至75頁）。抗告人主張以修正後之「有無繼續施用毒
    品傾向評估標準」重新評估，而細繹上開「評估標準紀錄表
    」，評估日期為111年1月14日，業如前述，足認本案係依修
    正後之「評估標準」為之無訛。
　㈣又上述原審裁定所依據之評估標準紀錄表，除詳列各項靜態
    因子、動態因子之細目外，並有各細目之配分、計算及上限
    ，且各項目多出自不同之評分者，並非僅憑簡單問答即能得
    出結論，亦非評估之醫師所得主觀擅斷，是該評估標準紀錄
    表乃係該勒戒處所相關專業知識經驗人士於抗告人執行觀察
    、勒戒期間，依其本職學識綜合上開各節評估，具有科學驗
    證而得出抗告人有繼續施用毒品傾向之結論，且在客觀上並
    無逾越裁量標準，自得憑以判斷抗告人有無繼續施用毒品傾
    向，依前揭說明，法院宜予尊重，及該評估標準紀錄表各項
    分數計算並無錯漏，且係經依修正後評估標準予以評定後，
    總得分在60分以上，則抗告人確有繼續施用毒品之傾向，而
    達應施以強制戒治之標準，是原審裁定令其進入戒治處所施
    以強制戒治，核屬適法有據。
四、綜上所述，原審准許檢察官之聲請，裁定抗告人令入戒治處
    所施以強制戒治，經核於法並無違誤。抗告意旨以上揭情詞
    提起抗告，為無理由，應予駁回。
據上論斷，應依刑事訴訟法第412 條，裁定如主文。
中　　華　　民　　國　　111 　年　　3 　　月　　10　　日
　　　　　　刑事第八庭　  審判長法　官　林清均
　　　　　　　　　　　　　  　　法　官　黃小琴
　　　　　　　　　　　　　　  　法　官　郭瑞祥
不得再抗告。
以上正本證明與原本無異。
                                書記官  賴淵瀛
 
中　　華　　民　　國　　111 　年　　3 　　月　　10　　日